臺灣苗栗地方法院民事裁定
110年度消債清字第16號
聲  請  人  
即  債務人  張菁稜  
代  理  人  戴嘉志律師(法扶律師)
債  權  人  台北富邦商業銀行股份有限公司


法定代理人  陳聖德  


債  權  人  花旗(台灣)商業銀行股份有限公司


法定代理人  莫兆鴻  
訴訟代理人  陳政欽  
債  權  人  聯邦商業銀行股份有限公司


法定代理人  林鴻聯  


債  權  人  玉山商業銀行股份有限公司

法定代理人  黃男州  
代  理  人  朱逸君  
債  權  人  台新國際商業銀行股份有限公司


法定代理人  吳東亮  


債  權  人  台灣金聯資產管理股份有限公司


法定代理人  施俊吉  


債  權  人  台新資產管理股份有限公司

法定代理人  吳統雄  
代  理  人  台新國際商業銀行股份有限公司

法定代理人  尚瑞強  


債  權  人  新光行銷股份有限公司

法定代理人  陳建成  


債  權  人  富邦資產管理股份有限公司

法定代理人  洪主民  


債  權  人  中租迪和股份有限公司

法定代理人  陳鳳龍  


債  權  人  法務部行政執行署新北分署

法定代理人  楊秀琴  
債  權  人  衛福部中央健康保險署

法定代理人  李伯璋  


上列當事人聲請消費者債務清理事件，本院裁定如下：
    主  文
聲請人即債務人乙○○自111年8月15日下午4時起開始清算程序。
命司法事務官進行本件清算程序。
    理  由
一、債務人不能清償債務或有不能清償之虞者，得依消費者債務
    清理條例（下稱消債條例）所定清算程序，清理其債務；債
    務人於法院裁定開始更生程序或許可和解或宣告破產前，得
    向法院聲請清算；債務人對於金融機構負債務者，在聲請清
    算前，應向最大債權金融機構請求協商債務清償方案，或向
    其住、居所地之法院或鄉、鎮、市、區調解委員會聲請債務
    清理之調解，消債條例第3條、第80條、第151條第1項分別
    定有明文。又法院開始清算程序之裁定，應載明其年、月、
    日、時，並即時發生效力；法院裁定開始清算程序後，得命
    司法事務官進行清算程序，同條例第83條第1項、第16條第1
    項前段亦規定甚明。
二、聲請意旨略以：債務人前因過度消費致積欠信用卡及授信債
    權，致積欠新臺幣(下同)261萬9,837元，債務人每月可支配
    收入扣除必要費用及扶養支出後，已無餘額，面對高額債務
    ，顯有入不敷出難以清償之情事，前向本院聲請債務清理之
    調解，惟調解不成立，爰依法聲請清算。
三、經查：
　㈠本條例所稱消費者，指5年內未從事營業活動或從事小規模營
    業活動之自然人；前項小規模營業指營業額平均每月20萬元
    以下者，消債條例第2條第1、2項定有明文。又消債條例第2
    條第1項所稱5年內從事小規模營業活動，係指自聲請更生或
    清算前1日回溯5年內，有反覆從事銷售貨物、提供勞務或其
    他相類行為，以獲取代價之社會活動，依其5年內營業總額
    除以實際經營月數之計算結果，其平均營業額為每月20萬元
    以下者而言，例如：平均月營業額未逾20萬元之計程車司機
    、小商販等即屬之（辦理消費者債務清理事件應行注意事項
    第1點參照）。本件債務人主張其於開始清算前2年（即108
    年9月至110年8月)之109年8月起開始販賣草莓製品，至110
    年8月每月營業收入如附表一所示，業據其提出營業額明細
    表(清算卷第385至388頁)在卷可參，核與其所提中華郵政股
    份有限公司永和永貞郵局0000000-0000000帳號帳戶（下稱
    系爭帳戶）客戶歷史交易清單（清算卷第361至378頁，下稱
    系爭清單）互核相符，足認債務人每月收入均未超過20萬元
    ，仍屬消債條例第2條第1項所定之消費者。
　㈡債務人以其有不能清償債務情事，於110年9月27日向本院聲
    請債務清理前置調解，於同年12月2日調解不成立，有本院
    調解程序筆錄在卷可稽（清算卷第21頁），並經本院調取11
    0年度苗司消債調字第71號卷宗查明無誤，堪認本件聲請已
    踐行消債條例第151條第1項所定之要件。故本院應綜合聲請
    人之收支及財產狀況，評估其是否已達不能維持最低生活條
    件，而有不能清償債務或有不能清償之虞之情形。
　㈢債務人陳稱其聲請清算前之108年11月與前配偶林宗勳一同經
    營冷凍草莓買賣，相關帳務由林宗勳處理，至109年6月2日
    離婚後，債務人向林宗勳進貨冷凍草莓、草莓乾等商品進行
    販售，是債務人自109年8月開始從事草莓製品零售工作，至
    110年8月販售草莓商品之營業收入如附表一所示合計為107
    萬5,931元，核與系爭清單顯示匯款進入債務人系爭帳戶之
    金額相符。而依110年度營利事業各業所得額暨同業利潤標
    準所示，水果零售毛利率18％，經營網路購物毛利率23％，而
    債務人係於蝦皮購物網站販賣冷凍草莓、草莓乾（清算卷第
    349頁蝦皮購物銷售報告、第351頁民事陳報一狀），其自承
    利潤率為25％（清算卷第352頁），與前揭統計資料相近，應
    可採信，故此部分扣除營業成本後之營業利潤應為26萬8,98
    3元（計算式：1,075,931×25%＝268,982.75，小數點以下四
    捨五入，以下均同），每月平均營業收入為2萬691元（計算
    式：268,983÷13＝20,691）。另債務人自109年2月起至110年
    1月每月領有3,000元之租金補助共3萬6,000元（清算卷第29
    3至309頁林○筠郵政存簿儲金簿存摺封面及內頁），於109年
    6月至8月每月領有教育補助1,500元共4,500元（清算卷361
    頁系爭清單），於109年9月15日領有富邦慈善基金2萬元（
    清算卷第363頁系爭清單）、110年7月23日領有社福補助5,0
    00元（清算卷第377頁系爭清單），惟此等收入均非常態性
    之收入，不能列入作為債務人償債能力計算之基礎，故應以
    每月2萬691元作為債務人償債能力計算之基礎。
　㈣債務人必要生活費用，以最近1年衛生福利部或直轄市政府所
    公告當地區每人每月最低生活費1.2倍定之；受扶養者之必
    要生活費用，準用第1項規定計算基準數額，並依債務人依
    法應負擔扶養義務之比例認定之；前2項情形，債務人釋明
    更生期間無須負擔必要生活費用一部或全部者，於該範圍內
    ，不受最低數額限制；債務人證明確有必要支出者，不受最
    高數額及應負擔比例之限制，消債條例第64條之2定有明文
    。而債務人聲請更生或清算時所提財產及收入狀況說明書，
    其表明每月必要支出之數額，與本條例第64條之2第1 項、
    第2項規定之認定標準相符者，毋庸記載原因、種類及提出
    證明文件，消債條例施行細則第21條之1第3項亦有明文。債
    務人主張其個人於聲請清算前2年每月平均生活必要支出為1
    萬3,288元，未逾衛生福利部所公告110年度臺灣省每人每月
    最低生活費為1萬3,288元之1.2倍即1萬5,946元，應認可採
    。
　㈤債務人尚須與前配偶共同扶養4名未成年子女即長女林○筠(97
    年1月生)、次女林○涔(99年3月生)、三女林○玹(104年1月生
    )、四女林○瑄(109年3月生)（調解卷戶籍謄本），債務人應
    負擔之扶養義務比例為1/2，債務人主張每月各支出5,610元
    、5,610元、5,610元、4,417元，共計2萬1,247元。而4名未
    成年子女於108年至109年均無申報所得，名下無財產，有其
    等戶籍謄本、全國財產稅總歸戶財產查詢清單、108年、109
    年度綜合所得稅各類所得資料清單及本院依職權查得之稅務
    電子閘門資料查詢表在卷可按(清算卷第31至53、411至433
    頁)。而債務人4名女兒現每人每月均領有低收入戶兒童補助
    2,802元，四女另領有育兒津貼每月6,000元（110年8月起增
    加為每月7,000元），有苗栗縣大湖鄉公所110年12月17日大
    鄉社福字第1100013530號函在卷可佐（清算卷第97頁），另
    債務人長女、次女、三女每月領有兒少補助2,047元（清算
    卷第389至402頁郵政存簿儲金簿及內頁往來明細），次女11
    0年2月起每半年領有助學金7,500元（平均每月1,250元）（
    清算卷第339、341頁郵政存簿儲金簿內頁往來明細）。本院
    衡酌衛生福利部公告之110年度臺灣省每人每月最低生活費
    為1萬3,288元之1.2倍即1萬5,946元，則債務人每月負擔4名
    未成年子女之扶養費扣除領取之上開補助，由債務人與前配
    偶共同分擔後，應支出長女、次女扶養費各為5,549元（計
    算式：1萬5,946元－2,047元－2,802元＝1萬1,097元，1萬1,09
    7元÷扶養義務人2人＝5,548.5元），三女扶養費為4,924元（
    計算式：15,946－2,047－2,802－1,250＝9,847，9,847÷2＝4,92
    3.5），四女扶養費為3,072元（計算式：15,946－7,000－2,8
    02＝6,144，6,144÷2＝3,072】。至債務人長女、次女、三女1
    09年4月至6月每月每人領有行政院發放補助1,500元，合計
    每人4,500元，四名女兒110年6月均領有行政院發放補助4,5
    00元，四女另於110年6月領取行政院發放補助1萬元（清算
    卷第301、303、313、321、323、335、337、339頁），長女
    於110年1至4月領取財團法人中華民國兒童福利聯盟補助每
    月3,000元共1萬2,000元（清算卷第307、309頁），小叔壓
    歲錢每人每年2,000元（清算卷第315、370頁），此等收入
    均非固定收入，爰不予列入計算之範圍。基上，聲請人之每
    月必要支出及扶養費用應合計為3萬2,382元【計算式：1萬3
    ,288元＋(5,549元×2人)＋4,924元＋3,072元＝3萬2,382元】。
　㈥依債務人平均每月收入2萬691元，扣除自己及依法應受其扶
    養者所必要生活費用共3萬2,382元後，入不敷出，自已不能
    清償附表二所示債權。復觀債務人之財產目錄及全國財產稅
    總歸戶財產查詢清單及本院依職權查得之聲請人稅務電子閘
    門財產所得調件明細表所示，其108及109年並無任何所得資
    料，名下僅有2004年之車輛1部(清算卷第27至30頁)，又觀
    債務人所提之中華民國人壽保險商業同業公會保險業通報作
    業資訊系統資料查詢結果表(清算卷第345頁)，聲請人名下
    之保險契約，為傷害險，非人壽保險，無解約金或保單價值
    準備金可領回，堪認聲請人之經濟狀況已不能清償債務，而
    有藉助清算制度調整其與債權人間之權利義務關係，重建其
    經濟生活之必要。
四、綜上所述，聲請人依其收支及財產狀況，確有不能清償債務
    之情事，且未經法院裁定開始更生程序或許可和解或宣告破
    產，復無消債條例第6條第3項、第8條或第82條第2項所列事
    由存在，則聲請人聲請清算，核屬有據，應予准許。爰裁定
    聲請人開始清算程序，並命司法事務官進行本件清算程序。
五、依首揭規定裁定如主文。　　
中　　華　　民　　國　　111 　年　　8 　　月　　15　　日
                  民事第二庭  法 官　王筆毅
以上為正本係照原本作成。
本裁定不得抗告。
中　　華　　民　　國　　111 　年　　8 　　月　　15　　日
  　                          書記官　劉家蕙
附表一：
編號 日期 營業收入 (新臺幣) 1 109年8月 5萬7,406元 2 109年9月 1萬7,060元 3 109年10月 3萬260元 4 109年11月 11萬4,519元 5 109年12月 9萬5,824元 6 110年1月 14萬3,550元 7 110年2月 8萬6,280元 8 110年3月 17萬8,819元 9 110年4月 7萬1,569元 10 110年5月 9萬1,878元 11 110年6月 8萬1,626元 12 110年7月 7萬1,420元 13 110年8月 3萬5,720元         合  計  107萬5,931元 
附表二：
編號 債權人名稱 債權總金額（含本金、利息、違約金、費用） 備註 1 台北富邦商業銀行股份有限公司 22萬2,891元 卷第101頁 2 甲○(台灣)商業銀行股份有限公司 13萬1,438元 卷第163頁 3 聯邦商業銀行股份有限公司 113萬7,796元 卷第181頁 4 玉山商業銀行股份有限公司 75萬2,691元 卷第145頁 5 台新國際商業銀行股份有限公司 91萬3,127元 卷第158頁 6 台灣金聯資產管理股份有限公司 229萬8,447元 卷第167頁 7 台新資產管理股份有限公司 53萬652元 卷第158頁 8 新光行銷股份有限公司 29萬1,900元 卷第199頁 9 富邦資產管理股份有限公司 55萬7,406元 卷第131頁 10 中租迪和股份有限公司 14萬1,255元 卷第113頁 11 法務部行政執行署新北分署 1萬324元 卷第497頁 12 衛福部中央健康保險署 14萬2,555元 卷第123頁                      合  計(新臺幣)  713萬3,182元